臺灣高雄地方法院刑事裁定　　　　　　96年度聲判字第1號
聲　請　人　乙○○
　　　　　　丙○○
共同代理人　劉思龍律師
被　　　告　甲○○
　　　　　　丁○○
上列聲請人因被告過失致死等案件，不服臺灣高等法院高雄分院
檢察署檢察長於95年12月18日駁回聲請再議之處分（95年度上聲
議字第1556號），聲請交付審判，本院裁定如下：
    主  文
聲請駁回。
    理  由
一、按告訴人不服上級法院檢察署檢察長或檢察總長認再議為無
    理由而為駁回之處分者，得於接受處分後10日內委任律師提
    出理由狀，向該管第一審法院聲請交付審判。法院認為交付
    審判之聲請不合法或無理由者，應駁回之。刑事訴訟法第25
    8 條之1 、第258 條之3 第2 項前段，分別定有明文。經查
    ，本件聲請人以被告涉犯過失致死等罪嫌，向高雄地方法院
    檢察署提出告訴，經高雄地方法院檢察署檢察官為不起訴處
    分後，嗣聲請人不服聲請再議，經臺灣高等法院高雄分院檢
    察署檢察長以民國95年度上聲議字第1556號認再議為無理由
    而駁回再議。聲請人於95年12月22日寄存送達收受前開再議
    駁回處分書，而於96年1 月3 日委任律師，向本院聲請交付
    審判等情，有不起訴處分書、處分書、送達回證影本及蓋有
    收狀日期為96年1 月3 日戳記之刑事交付審判聲請狀各1 件
    在卷可稽，足認聲請人係於法定期間內聲請交付審判，合先
    敘明。
二、原告訴意旨略以：被告丁○○與被告甲○○係夫妻關係，被
    告黃玲佑或甲○○於94年11月2 日下午1 時10分許，駕駛車
    牌號碼ZM-3039 號自用小客車沿高雄縣鳥松鄉○○路由北往
    南方向行駛，行經松藝路第19支電桿前時（自圓山路起算）
    ，適被害人湯尹誠、謝旻峰共乘車牌號碼MEA-819 號重機車
    ，沿對向行駛而至，二車不慎發生碰撞，致被害人等因而分
    別受有傷害，經送醫急救後，被害人等仍因傷重不治死亡。
    詎被告黃玲佑於被告甲○○肇事後，意圖使被告甲○○隱避
    而免受刑事訴追，遂向到場處理之警員稱其為駕駛人，頂替
    被告甲○○接受調查。因認被告甲○○、丁○○均涉有刑法
    第276 條第1 項之過失致死罪嫌，被告丁○○另涉有刑法第
    164 條第2 項之頂替罪嫌云云。聲請交付審判意旨則略以：
    (1)告訴人曾於95年4 月6 日向高雄地方法院檢察署請求調閱
    相關行動電話之通聯紀錄及通話基地台資料，未經獲准，臺
    灣高等法院高雄分院檢察署95年度上聲議字第1556號處分書
    以已逾通聯紀錄保存期限為由未調取通聯紀錄，顯然未盡職
    權調查之能事。(2)本件案發後，有高雄縣政府警察局仁武分
    局交通組警員前往現場處理事故，惟被害人家屬前往時，現
    場跡證已遭清除，然案發地點有連續2 個S 型彎道、速限40
    公里，被害人共乘之機車何以超越雙黃線衝至對向車道、被
    告甲○○是否有更動車禍現場等情，均有待釐清；且由現場
    刮地痕顯示，被告甲○○駕駛車輛顯然有超速或未依規定行
    駛，以致發生本件車禍。(3)被告甲○○至被害人湯尹城公祭
    儀式致意時，若干親友聽聞被告甲○○說「我當天沒有開得
    很快」等語，且被告甲○○駕駛之自小客車未懸掛自車之8L
    -5 318號車牌，竟懸掛他車之ZM-3090 號車牌一節，再參以
    證人吳朝陽證述：伊與被告甲○○於94年11月2 日下午1 時
    許在高雄縣燕巢鄉安昭國小拜票，嗣後被告甲○○向伊表示
    太太發生車禍要去處理等語，然高雄縣政府警察局仁武分局
    於同日下午1 時7 分到達現場製作道路交通事故現場圖時，
    被告已經在場，衡情被告甲○○不可能在如此短的時間到達
    現場，顯見證人吳朝陽證言不實，從而，足令人懷疑被告甲
    ○○係本件車禍自小客車駕駛人、被告丁○○係頂替被告甲
    ○○。(4)道路交通現場事故圖標示不清，且鑑定僅依警察提
    供資料判斷，並未為實地勘查，依此認定被告甲○○無過失
    等節，顯有未當。綜上，原處分之理由顯然違背論理法則及
    證據法則，且顯有未盡證據調查之事，爰依法聲請交付審判
    等語。
三、按刑事訴訟法第258條之1規定，告訴人得向法院聲請交付審
    判，核其立法意旨，係法律對於「檢察官不起訴或緩起訴裁
    量權」制衡之外部監督機制，此時，法院之職責僅在就檢察
    官所為不起訴或緩起訴之處分是否正確加以審查，藉以防止
    檢察機關濫權。依此立法精神，同法第258條之3第3項規定
    ：「法院就交付審判之聲請為裁定前，得為必要之調查。」
    ，其所謂「得為必要之調查」，係指調查證據之範圍應以偵
    查中曾顯現者為限，不可就告訴人新提出之證據再為調查，
    亦不可蒐集偵查卷宗以外之證據，否則將與刑事訴訟法第26
    0 條之再行起訴規定混淆不清（臺灣高等法院91年4 月25日
    刑庭會議法律問題研討意見參照）。準此，法院僅得以依現
    有證據即足以認定原處分違反法律規定為由裁定交付審判，
    即依偵查卷宗內所存證據已達到刑事訴訟法第251 條第1 項
    規定「足認被告有犯罪嫌疑」之起訴門檻，而應提起公訴，
    檢察官竟誤為不起訴處分之情形；若法院對於檢察官所認定
    之基礎事實有不同之判斷，但如該案件仍須另行蒐證偵查始
    能判斷被告犯嫌是否已達起訴門檻者，因交付審判制度並無
    得為發回原檢察官續行偵查之設計，為避免回復至法官一手
    包攬偵查、訴追與審判之糾問制度，而有侵害人權之虞，法
    院仍應依同法第258 條之3 第2 項前段之規定，以聲請無理
    由而裁定駁回。
四、按刑事訴訟法第251 條第10款規定，犯罪嫌疑不足者，應為
    不起訴處分。次按犯罪事實應依證據認定之，無證據不得認
    定犯罪事實，刑事訴訟法第154 條第2 項定有明文。又告訴
    人之告訴，係以使被告受刑事訴追為目的，是其陳述是否與
    事實相符，仍應調查其他證據以資審認，始得為不利被告之
    認定；認定不利於被告之事實，須依積極證據，苟積極證據
    不足為不利於被告事實之認定時，即應為有利於被告之認定
    ，最高法院分別著有52年臺上字第1300號、40年臺上字第86
    號及30年臺上字第816 號等判例可資參照。且刑事訴訟法第
    251 條第1 項亦規定：「檢察官依偵查所得之證據，足認被
    告有犯罪嫌疑者，應提起公訴。」其所謂「有犯罪嫌疑」之
    起訴條件，雖不以確能證明被告犯罪，而毫無合理懷疑之有
    罪判決之確信為必要，惟仍須依偵查所得之證據資料，足認
    被告有有罪判決之高度可能，始足當之。
五、聲請人指稱被告甲○○、丁○○均涉有刑法第276 條第1 項
    之過失致死罪，被告丁○○另涉有刑法第164 條第2 項之頂
    替罪等犯行云云，被告甲○○、丁○○均堅決否認有何犯行
    ，被告甲○○辯稱：伊車禍發生時，是在燕巢安昭國小旁邊
    ，那天有拜票等選舉活動，當時有很多人在場可以證明等語
    ；被告丁○○則辯稱：伊係車禍時之駕駛人，當時伊往上坡
    ，對方是轉彎下坡車，伊看到時已有減速，但會車時對方超
    過雙黃線就撞到伊等語。經查：
(一)聲請人曾於95年4 月6 日向高雄地方法院檢察署請求調閱相
    關行動電話之通聯紀錄及通話基地台資料，有刑事調查證據
    聲請狀1 紙附卷可稽。臺灣高等法院高雄分院檢察署95年度
    上聲議字第1556號處分書以已逾通聯紀錄保存期限為由未調
    取通聯紀錄，有處分書在卷可考。惟通聯紀錄至今已逾半年
    資料保存期限，無法再行查詢，且該通聯紀錄未曾在偵查中
    顯現，揆諸上開法規意旨，聲請交付審判程序不可再行蒐集
    偵查卷宗以外之證據。況依卷內之證據，尚非無法判斷被告
    等是否涉有刑責，故告訴人據此認檢察官對被告等為不起訴
    處分有不當之處，洵無理由。
(二)聲請人以案發地點有連續2 個S 型彎道、速限40公里，被害
    人共乘之機車何以逆衝至對向車道、被告甲○○是否有更動
    車禍現場等情，均有待釐清；且由現場刮地痕顯示，被告甲
    ○○駕駛車輛顯然有超速或未依規定行駛，以致發生本件車
    禍一情。惟上開質疑均屬告訴人臆測之詞，尚難僅憑告訴人
    之臆測，逕斷定被告甲○○有過失致死犯行。況依道路現場
    事故圖、道路交通事故調查報告表（一）、（二）及道路交
    通事故現場蒐證照片，顯示現場機車刮地痕長達18.8公尺並
    穿過雙黃線延伸至對向車道、肇事之自小客車右前燈及右前
    車盤有明顯撞擊凹陷痕跡、機車碎片散落在自小客車行駛之
    車道上、機車橫倒在對向車道白色分隔線外及地上血跡分佈
    等情狀，足認係死者湯尹承、謝旻峰共乘之機車橫越雙黃線
    ，撞及對向車道之自小客車，自小客車受撞擊後僅向左前側
    行進約5 、6 公尺停住，再參以被告丁○○供稱：當時兩個
    年輕人共乘一台機車突然越過雙黃線撞上來，伊立即煞車但
    已撞上等語，堪認被告丁○○當時車速不快，且被告丁○○
    見機車闖入車道後立即往右閃避，但仍閃避不及發生碰撞，
    是以，本件車禍之發生，係因死者湯尹誠、謝旻峰騎乘機車
    違規超越雙黃線駛入對向車道逆向行駛，而與被告丁○○駕
    駛之自小客車發生碰撞，被告丁○○並無能注意而未注意之
    過失責任可言，且經送鑑定後，亦同此見解，有臺灣省高屏
    區車輛行車事故鑑定委員會95年2 月17日高屏澎鑑字第9501
    09號函暨所附之鑑定意見書1 份、臺灣省車輛行車事故覆議
    鑑定委員會95年6 月6 日府覆議字第0950100340號函附卷可
    參。是尚難以聲請人之上開臆測認檢察官對被告就此部分為
    不起訴處分有何不當之處。
(三)被告甲○○於94年11月2 日上午9 時起即就與證人吳朝陽在
    一起拉票，下午1 時許在安昭國小一個張姓住戶家拜票時，
    被告甲○○向吳朝陽告以其太太發生車禍，要去處理才離開
    等語，業據證人吳朝陽於95年4 月6 日偵訊時結證明確。對
    照道路交通事故現場圖之紀錄時間為94年11月2 日下午1時7
    分，兩者時間雖有出入，惟證人應訊時間離案發已逾半年，
    縱針對時間之證述不盡正確，但對其所經歷之事實大致能為
    記憶描述，無礙於釐清被告甲○○非自小客車駕駛人等與案
    情有重要關連事實。又聲請人以若干親友聽聞被告甲○○說
    「我當天沒有開得很快」等語，且被告甲○○駕駛之自小客
    車未懸掛自車之8L-5318 號車牌，竟懸掛他車之ZM-3090 號
    車牌一節，認為被告甲○○係自小客車駕駛人，惟按卷內資
    料並無關於該親友之證述，且自小客車之懸掛車牌尚無法認
    被告與前開情事有任何關聯，因此，尚難足以認檢察官對被
    告2 人就此部分為不起訴處分有何不當之處。
(四)聲請人以道路交通現場事故圖標示不清，且鑑定僅依警察提
    供資料判斷，並未為實地勘查，依此認定被告甲○○無過失
    等節，顯有未當。惟此為聲請人臆測之詞，且做成鑑定之臺
    灣省高屏區車輛行車事故鑑定委員會、臺灣省車輛行車事故
    覆議鑑定委員會均係依其專業知識經驗做成鑑定內容，聲請
    人以個人觀點認鑑定有誤，並無足取。
(五)綜合上揭事證之結果，均不足以動搖原處分關於被告罪嫌不
    足之事實認定及處分之決定。
六、綜上所述，聲請人僅以主觀立場認被告甲○○、丁○○均涉
    有刑法第276 條第1 項之過失致死罪，被告丁○○另涉有刑
    法第164 條第2 項之頂替罪等犯行，惟對其所告訴之事實，
    依偵查所得證據資料，並無足以達到起訴門檻之證據以為佐
    證，自不得以聲請人之推測及片面指訴，遽認被告涉有其所
    指述之犯罪嫌疑，臺灣高雄地方法院檢察署檢察官及臺灣高
    等法院高雄分院檢察署檢察長以被告犯罪嫌疑不足，予以不
    起訴處分及駁回再議之聲請，並無違反刑事訴訟法第251 條
    、第252 條規定。聲請交付審判意旨猶執前詞，以原處分多
    有未查明之處，顯有誤解原事實之虞等事由，據以指摘原處
    分違法而聲請交付審判，為無理由，應予駁回。
七、依刑事訴訟法第258條之3第2項前段，裁定如主文。
中　　華　　民　　國　　96　　年　　5 　　月　　10　　日
                  刑事第十二庭 審判長  法  官  施柏宏
                                       法  官  黃宗揚
                                       法　官  洪能超
以上正本證明與原本無異。
不得抗告。
中　　華　　民　　國　　96　　年　　5 　　月　　10　　日
                                       書記官  曾小玲
